【裁判字號】    99,聲,956
【裁判日期】    991130
【裁判案由】    聲請撤銷羈押
【裁判全文】
臺灣高等法院臺南分院刑事裁定           99年度聲字第956號
聲  請  人
即  被  告  楊佳蓉
選任辯護人  彭大勇  律師
            林士龍  律師
上列被告因本院99年度上訴字第946號毒品危害防制條例案件，
不服本院受命法官99年11月17日之羈押處分，聲請撤銷羈押，本
院裁定如下：
    主  文
聲請駁回。
    理  由
一、聲請意旨略以：(一)被告楊佳蓉因原審99年度訴字第192號違
    反毒品危害防制條例等案件，於民國99年5月6日審理訊問後
    ，經合議庭評議後以新台幣（下同）8萬元交保，並於當日
    釋放，嗣於99年7月30日判決應執行有期徒刑6年6月，被告
    依法於99年8月20日檢具理由上訴，刻由鈞院以99年上訴字
    第946號審理在案，期間被告雖另涉嫌違反槍砲彈藥刀械管
    制條例及施用毒品等案件，而槍砲案件部分經原審法院裁定
    於99年8月8日執行羈押，嗣被告另因施用毒品案於99年10月
    7日入臺灣臺南看守所附設勒戒所執行觀察、勒戒，被告之
    羈押原因已消滅，經檢察官聲請撤銷羈押，經原審法院以99
    年度偵聲字第172號裁定應於99年10月7日撤銷被告之羈押在
    案。(二)按羈押之目的，乃在於避免犯罪嫌犯人有逃亡危險，
    或證據滅失危險，並非直接為真實發現之目的。即羈押之目
    的與刑事追訴機關真實發現之目的並不相同。受命法官認為
    被告有逃亡之虞為羈押理由時，則其應對此逃亡危險的高度
    可能性，予以明確立論，亦即對於須要羈押之正面情況，如
    被告「欲逃亡情況」等情予以詳細舉證。蓋此涉及被告人身
    自由權之威脅，更為人權保障之重點，應列為首要考量。本
    件受命法官於99年11月18日訊問本件被告就予以羈押被告之
    處分詢問意見，被告陳述「我沒有逃跑，我在原審辯論終結
    時交保8萬元，我也沒有逃跑，我可以限制住居，請法官不
    要將我羈押」等語。選任辯護人亦提出：「根據刑事訴訟法
    第117條之規定，停止羈押之後，必須有法定要件，才能再
    行羈押，被告在原審99年5月6日以8萬元交保後，並無刑事
    訴訟法第117條所規定之再執行羈押的事由，所以請庭上慎
    重考慮，不要羈押被告等語，受命法官隨即訊問「押票通知
    之親友姓名及住址？」，並未針對被告所犯之罪名及其「有
    無逃亡之虞」，以及有無刑事訴訟法第117條所規定之再執
    行羈押之事由等，予以審酌訊問探求確否具有羈押之事由及
    必要性，即諭知被告犯罪嫌疑重大，有刑事訴訟法第101條
    第1項第1、3款情形，非予羈押顯難進行審判或執行，並於
    99年11月18日予以羈押。然被告所犯「本案部分」，係經原
    審諭令交保而停止羈押，被告至今並無如刑事訴訟法第117
    條第1項所列各款之事由，如何由鈞院受命法官憑以再執行
    羈押？故已屬率斷。縱被告有萬惡之極，在受命法官心證認
    定「被告販賣及轉讓第二、三級毒品，罪嫌重大，對於社會
    治安危害甚鉅，所犯最輕本刑5年以上有期徒刑之罪及有逃
    亡之虞，本院認有羈押之必要，應予羈押」之下，而無庸任
    何相當佐證或理由說明，被告即須身陷圍圄，實非立法之本
    意，且有違比例原則及侵害人權。(三)再者，就犯罪情節而言
    ，被告縱如受命法官所指具有「犯罪嫌疑重大」，惟其所犯
    情節，進行至今，相關事證已查證明確，遍查全案卷證，並
    未能得知被告就其所犯之重罪與逃亡之虞有相當關係，進而
    具有羈押之必要。且被告於偵訊、羈押訊問及原審審理時已
    一再陳述認罪，受命法官將之視作當然為自行審酌之情形，
    而未具體對於被告有無逃亡之虞加以訊問查證，即為被告不
    利之認定，實嫌率斷，難謂無違誤。(四)末查，本件是否非予
    羈押，顯難進行追訴、審判或執行，亦待審酌，非謂一符合
    刑事訴訟法第101條第1項第3款規定之羈押事由，即得予以
    羈押。本件若以重罪之羈押事由，而未查明是否顯難進行追
    訴、審判或執行，亦難認符合司法院釋字第665號解釋之意
    旨。
    因此，受命法官對於被告是否有逃亡之虞，以及是否必須藉
    由羈押，而不得以命被告具保、責付或限制住居等侵害較小
    之手段以確保追訴、審判或執行程序之順利進行，均未予以
    審酌說明，實嫌過度裁量，爰請求撤銷羈押處分云云。
二、按羈押性質上為法院就繫屬之案件，基於憲法保障人身自由
    相關規定之精神及刑事訴訟法相關之規定，於該案件在不同
    審級訴訟程序中訴訟指揮權之行使，不同審級之法院各具有
    其程序之獨立性。從而各審級法院於案件繫屬時或其後，對
    於送交之被告是否符合羈押之要件（刑事訴訟法第101條、
    第101條之1）及有無羈押之必要（同法第101條之2），自應
    本於職權重新審查，除第三審法院，因屬法律審，並不重為
    事實之認定，故就被告是否有羈押之必要，係經由第二審之
    卷證資料審查外，不受原（前）法院已否羈押之拘束。此時
    該法院所為被告應予羈押之裁定，或逕依刑事訴訟法第101
    條之2之規定命具保、責付或限制住居而免於羈押之裁定，
    就該審級之法院而言，均屬新的羈押或新的免於羈押之裁定
    ，並非承繼原（前）法院羈押或免於羈押之裁定。又停止羈
    押後有刑事訴訟法第117條第1項各款情形之一者，得命再執
    行羈押，其所謂停止羈押，係指經法院裁定羈押之被告，嗣
    後經同一法院改命具保責付、限制住居或釋放而停止羈押而
    言，亦即上開法條之「再執行羈押」，以經同一法院裁定執
    行羈押後，又改命停止羈押為前提。因之，其自始未受羈押
    ，而係由法院或檢察官逕命具保責付或限制住居而釋放，或
    前開由各審級法院就繫屬案件之被告所為新的羈押或新的免
    於羈押之裁定，均無刑事訴訟法第117條第1項再執行羈押之
    問題（最高法院91年度台非字第193號裁判參照）。次按刑
    事訴訟法第101條第1項明文規定：「被告經法官訊問後，認
    為犯罪嫌疑重大，而有左列情形之一，非予羈押，顯難進行
    追訴、審判或執行者，得羈押之︰一、逃亡或有事實足認為
    有逃亡之虞者。二、有事實足認為有湮滅、偽造、變造證據
    或勾串共犯或證人之虞者。三、所犯為死刑、無期徒刑或最
    輕本刑為5年以上有期徒刑之罪者。」，其中上開第3款規定
    ，司法院釋字第665號解釋再加以闡釋，認為羈押之目的應
    以保全刑事追訴、審判或執行程序為限。故被告所犯縱為該
    條項第3款之重罪，如無逃亡或滅證導致顯難進行追訴、審
    判或執行之危險，尚欠缺羈押之必要要件。亦即單以犯重罪
    作為羈押之要件，可能背離羈押作為保全程序的性質。換言
    之，刑事訴訟法第101條第1項第3款規定，應限縮解釋為於
    被告犯該款規定之罪，犯罪嫌疑重大，且有相當理由認為有
    逃亡、湮滅、偽造、變造證據或勾串共犯或證人之虞，非予
    羈押，顯難進行追訴、審判或執行者，得羈押之。該解釋意
    旨所指足認有逃亡或湮滅、串證之虞之「相當理由」，其所
    要求程度，當毋需達到該規定第1款「逃亡或有事實足認有
    逃亡之虞」、第2款「有事實足認有湮滅、偽造、變造證據
    或勾串共犯或證人之虞」等獨立法定羈押事由所應具備者，
    俾各該法定羈押事由，不致形同具文而得各自發揮不同之規
    範功能。而所謂「相當理由」，係指非出於憑空臆測，凡依
    一般社會通念，足認為具有相當高蓋然性之可信度即可。個
    案之具體情狀已達於符合該規定第1款、第2款之得羈押情形
    時，自亦合乎重罪羈押應併予具備之上開條件（最高法院98
    年度台抗字第798號裁定意旨參照）。
三、經查：
  (一)被告前因原審99年度訴字第192號違反毒品危害防制條例案
    件，經原審法院訊問後，認涉犯毒品危害防制條例第4條第2
    項及同條第3項、第8條第2項之罪，犯罪嫌疑重大，並有刑
    事訴訟法第101條第1項第1、3款所定之情形，認有羈押必要
    ，於99年1月29日裁定羈押，並於99年4月26日裁定延長羈押
    2月，被告嗣於原審99年5月6日言詞辯論期日請求具保停止
    羈押，經合議庭審理訊問後評議以8萬元具保停止羈押，並
    於當日釋放，原審再於99年7月30日判決應執行有期徒刑6年
    6月，被告因不服原審判決而上訴本院，現由本院以99年度
    上訴字第946號受理乙情，有原審99年度訴字第192號延長羈
    押裁定、99年5月6日審理單及刑事判決附卷可稽，是被告上
    訴案件送交本院時，依上開最高法院91年度台非字第193號
    裁判意旨，本院本於獨立訴訟指揮權之行使，就被告是否有
    羈押之事由及必要性，得依職權重新審查，所為之羈押之處
    分為新的羈押，不受原審法院免於羈押裁定之拘束，亦不適
    用刑事訴訟法第117條第1款再執行羈押之規定。故聲請人指
    摘本院受命法官未審酌刑事訴訟法第117條第1款再執行羈押
    之規定事由，而命被告再執行羈押，顯有誤會。
  (二)次查被告多次販賣第二、三級毒品轉讓第一、二、三級毒品
    罪，經原審分別判處罪刑，並定應執行有期徒刑6年6月，顯
    見被告犯罪嫌疑重大，且其所犯販賣第二、三級毒品轉讓第
    一級毒品罪之法定本刑為5年以上有期徒刑以上之罪，屬刑
    事訴訟法第101第1項第3款規定之重罪。又被告前因施用毒
    品案於99年10月7日入臺灣臺南看守所附設勒戒所執行觀察
    、勒戒，因無繼續施用毒品傾向，其觀察勒戒於99年11月18
    日期滿乙情，有被告前案紀錄表可參，衡諸被告既已涉犯重
    罪，且可能即將受重刑諭知，客觀上可預期其逃匿以規避審
    判程序之進行及刑罰之執行之可能性甚高，而有逃亡之虞，
    若命被告具保、責付或限制住居等侵害較小之手段，均不足
    以確保審判或執行程序之順利進行，非予羈押，國家追訴及
    刑罰權即有難以實現之危險，再參被告所犯係販賣及轉讓毒
    品罪，除危害國民身心健康及社會風氣外，對社會治安亦造
    成嚴重之威脅破壞，堪認有羈押被告之必要，是本院受理被
    告上訴案件後，受命法官於99年11月17日訊問被告後，認被
    告販賣及轉讓第二、三級毒品，犯罪嫌疑重大，對社會治安
    危害甚鉅，且所犯最輕本刑五年以上有期徒刑之罪，及有逃
    亡之虞，即認被告有刑事訴訟法101條第1、3款之羈押事由
    而有羈押之必要，因而諭知自99年11月18日予以羈押，亦非
    無據，且無與司法院解釋第665號解釋意旨不符之處。至原
    羈押處分另以刑事訴訟法第101條第1項第1款所指有事實足
    認被告有逃亡之虞之事由羈押被告，本院受命法官雖未敘明
    被告有何具體事實可認被告有逃亡之虞，然被告既如前述，
    已符合刑事訴訟法第101條第1項第3款之羈押事由及必要性
    ，則仍認本件仍有羈押原因及必要性，是本件聲請撤銷羈押
    ，為無理由，應予駁回。
四、據上論斷，應依刑事訴訟法第416條第4項、第220條，裁定
    如主文。
中    華    民    國    99    年    11    月    30    日
                  刑事第五庭    審判長法  官  楊明章
                                      法  官  蔡美美
                                      法  官  黃國永
以上正本證明與原本無異。
不得抗告。
                                      書記官  陳淑貞
中    華    民    國    99    年    11    月    30    日

司法院資訊處製作；財團法人民間司法改革基金會備份。
